【裁判字號】    99,基小,1687
【裁判日期】    990929
【裁判案由】    損害賠償
【裁判全文】
臺灣基隆地方法院小額民事判決        99年度基小字第1687號
原      告  第一產物保險股份有限公司
法定代理人  甲○○
訴訟代理人  丙○○
被      告  乙○
上列當事人間請求損害賠償事件，本院於中華民國99年９月15日
辯論終結，茲判決如下：
    主  文
被告應給付原告新臺幣伍萬壹仟陸佰元及自民國九十九年八月十
七日起至清償日止按年息百分之五計算之利息。
訴訟費用新臺幣壹仟元由被告負擔。
本判決得為假執行。
    事實及理由要領
一、本件原告主張：被告於民國（下同）98年７月10日下午駕駛
    033-B9號自用小客車，沿麥帥二橋自內湖往松山方向行駛，
    於當日下午８時許，途經麥帥二橋時，因未保持安全距離，
    自後追撞原告承保車體損失險、鄭俊民所有並由鄭俊民駕駛
    之4088—DA號自小客車（下稱系爭車輛），致系爭車輛受損
    ，經臺北市政府交通大隊處理在案，被告違規駕駛應負肇事
    責任，嗣鄭俊民通知原告出險，原告依約賠付修復費用新臺
    幣（下同）51,600元，依保險法第53條規定，原告已取得被
    保險人對於被告之損害賠償請求權。本件事故既應由被告負
    肇事責任，爰依民法第0191條之２規定提起本件訴訟，請求
    判命被告如數賠償該公司51,600元及自起訴狀繕本送達被告
    之翌日（按起訴狀繕本係於99年８月６日寄存送達，經10日
    即99年８月16日生效，故其翌日即99年８月17日）起至清償
    日止按年息５％計算之法定遲延利息。
二、被告對於駕車在前揭時地發生追撞事故之事實並不爭執，惟
    以：本件事故之發生係因原告承保之系爭車輛之駕駛人緊急
    煞車，使渠反應不及所致，原告不應向渠請求賠償；且渠自
    己修車亦需金錢，渠無力清償等語，資為抗辯。並提出「道
    路交通事故現場圖」影本乙張為證。
三、查原告主張：被告於前揭時地駕車發生追撞事故，致原告承
    保之系爭車輛受損，共花去修理費51,600元等事實，業據其
    提出原告公司之「汽車保險計算書（理賠）」、統一發票、
    「估價單」、車損照片及臺北市政府警察大隊道路交通事故
    初步分析研判表及道路交通事故現場圖（以上均為影本）各
    １件為證，經核屬實，且被告對於駕車在前揭時地發生追撞
    事故乙節亦不爭執，原告之主張自堪信為真實。
四、按「汽車、機車或其他非依軌道行駛之動力車輛，在使用中
    加損害於他人者，駕駛人應賠償因此所生之損害。但於防止
    損害之發生，已盡相當之注意者，不在此限。」民法第0191
    條之２定有明文。此乃現代型之特殊侵權行為，屬危險責任
    之範疇，倒置其舉證責任（參見邱聰智教授著「新訂民法債
    編通則」上冊第0231頁以下及王澤鑑教授著「侵權行為法」
    第二冊）。依本條規定，對於本件車禍事故之發生，推定被
    告有過失，故如被告無法證明渠「於防止損害之發生，已盡
    相當之注意」，依法即應負賠償責任。經查：本件交通事故
    之發生，被告雖辯稱係因原告承保之系爭車輛之駕駛人緊急
    煞車，使渠反應不及所致，原告不應向渠請求賠償（似指渠
    並無過失）云云，惟查：前方車輛緊急煞車，後方車輛之所
    以會發生追撞，通常係後方車輛未保持安全距離所致；依被
    告提出之「道路交通事故現場圖」影本所示，被告係自後追
    撞鄭俊民駕駛之系爭車輛，衡情應係被告未保持安全距離所
    致，無待贅言；即依原告提出之「臺北市政府警察局交通警
    察大隊道路交通事故初步分析研判表」所示，本件事故肇事
    原因亦為被告「未注意車前狀況」，故本件事故咎在被告，
    甚為顯然，被告之抗辯為不可採，此外、被告亦未能舉證以
    免其責任，本院自難作有利於被告之認定。綜上，被告並不
    能證明渠對於本次車禍「於防止損害之發生，已盡相當之注
    意」，依法即應負賠償責任。從而原告訴請被告賠償51,600
    元及自起訴狀繕本送達被告之翌日（即99年８月17日）起至
    清償日止按年息５％計算之法定遲延利息，自屬正當，應予
    准許。至有無資力償還，乃係執行問題，不能據為不履行義
    務之抗辯（參見最高法院19年度上字第1733號判例），故被
    告抗辯：渠自己修車亦需金錢，渠無力清償云云，自不可採
    。併予敘明。
五、訴訟費用（即裁判費）1,000.元，依民事訴訟法第78條規定
    ，應由敗訴之被告負擔，爰依民事訴訟法第0436條之19第１
    項之規定，一併確定其數額如主文第２項所示。
六、本件係依小額訴訟程序為被告敗訴之判決，依民事訴訟法第
    0436條之20規定，應依職權宣告假執行，爰依職權宣告之。
七、據上論結，本件原告之訴為有理由，依民事訴訟法第78條、
    第0436條之19第１項、第0436條之20，判決如主文。
中    華    民    國    99    年    9     月    29    日
                  基隆簡易法      官  林金發
以上正本係照原本作成。
對於本件判決如有不服，應於收受送達後20日內向本院提出上訴
書狀，上訴於本院合議庭，並按他造當事人之人數附具繕本。
當事人之上訴，非以判決違背法令為理由不得為之，上訴狀應記
載上訴理由，表明下列各款事項：
(一)原判決所違背之法令及其具體內容。
(二)依訴訟資料可認為原判決有違背法令之具體事實。
中    華    民    國    99    年    9     月    29    日
                          法院書記官  李建毅

司法院資訊處製作；財團法人民間司法改革基金會備份。
